【裁判字號】    88,易,3771
【裁判日期】    890121
【裁判案由】    賭博
【裁判全文】
台灣台中地方法院刑事判決                        八十八年度易字第三七七一號
    公  訴  人  臺灣台中地方法院檢察署檢察官
    被      告  乙○○
                甲○○
    共      同
    選任辯護人  施瑞章
右列被告等因詐欺案件，經檢察官提起公訴（八十八年度偵字第一九六００號），本
院判決如左：
    主  文
乙○○、甲○○均無罪。
    理  由
一、公訴意旨略以：被告乙○○自民國（下同）八十八年四月二十日起至八十八年九
    月一日止，在台中縣沙鹿鎮鎮○路○段二九三號其所經營之九八遊藝場之公眾得
    出入之場所，並自八十八年四月二十一日起僱請被告甲○○為各賭博機具擔任開
    分服務員，並擺電動賭博機具鑽石列車水果盤二台、滿天星撲克牌四台、滿貫大
    亨麻將六台、水果森林水果盤八台，採開分洗分之模式，賭畢後並可將累積之分
    數，依開分比例兌換寄分卡之方式，與不特定之人賭博財物，且均以之為常業，
    因認被告二人共同涉犯刑法第二百六十七條之常業賭博罪云云。
二、按犯罪事實應依證據認定之，無證據不得推定其犯罪事實，刑事訴訟法第一百五
    十四條定有明文。又認定不利於被告之事實，須依積極證據，苟積極證據不足為
    不利於被告事實之認定時，即應為有利於被告之認定，更不必有何有利之證據（
    最高法院三十年上字第八一六號判例可資參照）。公訴意旨認被告二人涉犯賭博
    罪嫌，無非以上開事實，業據被告二人於警偵訊時坦承不諱，並有電動賭博二十
    台、贈分明細表一袋、現金支出傳票一本、現金借支單一袋、寄分卡三袋及現金
    新台幣（下同）四萬四千九百元扣案佐證，為其論據。訊據被告二人固不諱言於
    前開時地擺設撲克牌、麻將台及水果盤等電動玩具供客人玩樂之事實，惟均堅詞
    否認有何賭博犯行，並均辯稱：扣案之電動玩具均屬娛樂性之機，所開分數，
    於終止遊戲時，只能換取寄分卡，留供下次再玩，並不能兌換現金或品等語。
    經查本件被告乙○○經營之九八遊藝場，店內擺設之電動玩具，均以開分方式為
    之，且顧客前往打電動玩具後所餘留之分數，不能兌換現金及禮品，僅能將分數
    兌換寄分券，留待下次繼續使用等情，業據被告乙○○、甲○○二人於警偵訊及
    本院審理中供承在卷，核與當天在場打玩電動玩具之顧客王大瑜、陳明智、鄭文
    喜、曾銘進、黃永錄、黃俊勝、陳金村證述情節相符，且參酌扣案之現金僅四萬
    四千九百元，與查扣之電動玩具二十台以觀，顯然不足供顧客以分數兌換現金，
    又現場並未查扣任何禮品，足證被告乙○○所經營之九八遊藝場，無法兌換現金
    或品，僅能兌換寄分卡留待下次打玩電動玩具開分之用，應係無疑，合先明
    。惟按在公眾得出入之場所賭博財物者，依刑法第二百六十六條第一項前段之規
    定，固應成立賭博罪，惟同條項但書規定，以供人暫時娛樂之物為賭博目的而言
    ，與賭具為何物無關（司法院二十五年院字第一四九號著有解釋參照）。本件被
    告乙○○所擺設之上開電動玩具既無以分數兌換現金或品之情事，顯係以供人
    暫時娛樂為目的，核與賭博罪係以偶然之輸贏，決定財物得喪之要件不合。再者
    ，刑法賭博罪之成立，係行為人利用偶然之事情決定財物之歸屬者方屬之。故通
    說認為作為賭博之客體，必須為金錢或其他有經濟價值之物品（動產或不動產）
    為對象，其他財產利益不屬之（趙琛，刑法分則下冊，第五七一頁；陳樸生，實
    用刑法，第六０七頁；褚劍鴻，刑法分則釋論下冊，第八二二頁；蔡墩銘，刑法
    各論，第四二四頁參照），雖間有主張包含財產上之利益者（林山田，刑法特論
    下冊，第七九九頁），但我國刑法賭博罪章，既未如詐欺罪章明定包含財產上利
    益，自應從狹義解釋，不含財產上利益。本件被告乙○○擺設之電動玩具，顧客
    玩畢後雖可取得寄分卡，然該寄分卡充其量亦不過於下次可以再次持該卡前往被
    告乙○○所經營之遊藝場打玩電動玩具已，既不能作其他用途，且不能持往其他
    遊藝場打玩電動玩具，自不具何市場流通性，僅屬延長顧客精神上之滿足矣，又
    顧客或可將該寄分卡轉讓他人，然對於被告乙○○而言，亦僅供其他人持受讓之
    寄分卡前往被告乙○○經營之遊藝場繼續把玩電動機具，藉此所滿足者，亦僅持
    卡人精神上娛樂之用已，至於原持卡人將該寄分卡轉讓第三人時，屬有償轉讓或
    無償轉讓，此乃原持卡人與第三人間行為，均與被告乙○○經營之遊藝場無涉，
    本件被告乙○○之遊藝場內擺設之電動機具之積分，既無法換取金錢或其他有財
    產上利益之物，僅係供人暫時娛樂之用，無論該電動機具之玩法是否具射倖性，
    依刑法第二百六十六條第一項但書之規定，應不構成賭博罪，尚難以刑法賭博罪
    責相繩，被告乙○○所經營之遊藝場既不構成賭博罪，則該店所聘雇負責開分及
    兌換寄分卡之員工即被告甲○○，在該遊藝場所為之行為，亦不構成賭博罪行，
    此外，復查無其他積極證據足資證明被告二人涉有公訴人所指之犯行，自應為無
    罪之諭知。
據上論斷，應依刑事訴訟法第三百零一條第一項，判決如主文。
中    華    民    國      八十九      年      一      月      二十一    日
                                      台灣台中地方法院刑事第二庭
                                              法  官  林  靜  芬
右正本證明與原本無異。
如不服本判決，應於判決送達後十日內向本院提出上訴狀，上訴於臺灣高等法院臺中
分院(須附繕本)。
                                              書記官  廖  梅  芬
中    華    民    國      八十九      年      一      月      二十四    日


司法院資訊處製作；財團法人民間司法改革基金會備份。
